【裁判字號】    88,訴,823
【裁判日期】    890330
【裁判案由】    侵權行為損害賠償
【裁判全文】
臺灣板橋地方法院民事判決  八十八年訴字第八二三號
    原      告  乙○○
    訴訟代理人  甲○○
    被      告  丙○○
右當事人間請求清償債務償事件，本院判決如左：
    主    文
原告之訴及假執行聲請均駁回。
訴訟費用由原告負擔。
    事    實
甲、原告方面：
    一、聲明：（一）被告應給付原告新台幣（下同）六十三萬一千元及自起訴狀繕
        本送達之翌日起至清償日止，按年息百分之五計算之利息。（二）原告並陳
        明願供擔保請准為假執行之宣告。
    二、陳述﹕
      （一）緣訴外人蔡葉孟嬌與被告丙○○係母女，蔡葉孟嬌於八十六年間惡意積
            欠原告不動產買賣價金，金額共計八十萬元整。經原告向法院提起詐欺
            之告訴，雙方於民國八十六年八月十一日達成和解訂立和解書，原告並
            撤回告訴。該和解書中載明蔡葉孟嬌需當場交付現金十五萬元，餘款自
            八十六年九月十五日起分二十四期清償，然該蔡葉孟嬌除交付一期餘款
            外，未再依約付款。僅原告以支付命令向蔡葉孟嬌催討時，分別於八十
            八年三月及四月間各付二千元予原告，之後置之不理。故總計積欠買賣
            價金達六十三萬一千元。而被告丙○○於上述和解書中簽名蓋章，顯示
            其有保證之行為，為此援依民法第二七三條之相關規定，請求被告負連
            帶清償之責。
      （二）系爭和解書簽寫時被告之母親並不在現場，是被告拿去給他母親簽名及
            按指印。原告聲請支付命令後債務人於八十八年三月二十六日及八十八
            年四月七日各還二千元，原告不知是誰匯的款，被告母親尚積欠原告六
            十三萬一千元。
      （三）對方的確有匯款二千元二次、一萬五千元三次給原告等，目前他們總共
            還七萬九千元及十五萬元，剩五十七萬一千元未還，原告希望被告他們
            能每月能還一點錢給原告。當出被告母親與原告和解說每個月要寄錢，
            但都沒有確實履行。
    三、證據：提出和解書、戶籍謄本等件為證。
乙、被告方面：
    一、聲明﹕如主文所示。﹕
    二、陳述﹕
      （一）系爭和解書是被告幫母親所寫，當時是因母親在監所以才幫母親寫，被
            告並沒有要替母親承擔債務之意思。現在被告母親每月都有在寄錢，被
            告知道之金額大約是二千元，確實金額則並不清楚。
      （二）被告母親曾匯款給被告，再由被告匯款給原告，八十八年五月匯一萬元
            、八十八年六月也是匯一萬五千元，當初被告是因為母親年紀大了記性
            不好帳號有時會忘記，所以才叫被告幫忙匯款。另該和解書上之被告名
            字筆跡及住址均非被告所寫，至於被告之印章，則是因為原告他們要證
            明該和解書是被告過去幫忙母親寫這份和解書，由被告帶去，他們所蓋
            章。
丙、本院依職權向交通部郵政管理總局調索被告乙○○自八十八年三月起於該局之存
    匯資料影本，及當庭命被告書寫名字及文字等筆跡。
    理    由
 一、本件原告起訴主張﹕訴外人蔡葉孟嬌即被告丙○○之母於民國（下同）八十六
     年間積欠原告不動產買賣價金，金額共計新台幣八十萬元整，經原告向法院提
     起詐欺之告訴，雙方於八十六年八月十一日達成和解訂立和解書，依和解書中
     載明蔡葉孟嬌需當場交付現金十五萬元，餘款自八十六年九月十五日起分二十
     四期清償，然該蔡葉孟嬌除交付一期餘款外，未依約付款。僅於原告以支付命
     令向蔡葉孟嬌催討時，分別於八十八年三月及四月間各付二千元予原告及一萬
     五千元三次給原告等，目前總共還七萬九千元及十五萬元，剩五十七萬一千元
     未還，被告母親與原告和解未能依約確實履行。而被告丙○○於上述和解書中
     簽名蓋章，顯示其有保證之行為，為此援依民法第二七三條之相關規定，請求
     被告負連帶清償之責。被告則以：系爭和解書是被告幫母親所寫，當時是因母
     親在監所以才幫母親寫，被告並沒有要替母親承擔債務之意思，被告母親雖曾
     匯款給被告，再由被告匯款給原告，然是因為被告母親年紀大了記性不好帳號
     有時會忘記，所以才叫被告幫忙匯款。至於該和解書上之被告名字筆跡及住址
     均非被告所寫，被告之印文，則是因為原告他們要證明該和解書是被告過去幫
     忙母親寫這份和解書，由被告帶去，他們所蓋章等語置辯。
二、按當事人主張有利於己之事實，應負舉證之責。民事訴訟法第二百七十七條定有
    明文。又按保證債務之成立，乃須以該債權人與保證人約定，於債務人不履行債
    務時，由保證人代負清償之責。此即民法第七百三十九條所規定之保證責任。至
    該保證債務者，茍有經該債權人與保證人為明示約定，於債務人不履行債務時，
    由其連帶負清償之責，始有成立所謂連帶保證，而生有該債務人與保證人共負連
    帶清償債務之責。此觀民法第二百七十二條之規定自明。經查，本件原告主張對
    被告依該保證之連帶債務規定，請求被告就其母親即訴外人蔡葉孟嬌前於八十六
    年八月十一日與原告達成和解所訂立和解書之債務，即依該和解書所載明蔡葉孟
    嬌所未能依期償還積欠之款項，固據原告提出其與該被告之母即訴外人蔡葉孟嬌
    前於八十六年八月十一日所簽訂之和解書為憑，然被告堅決否認有承擔保證代負
    該訴外人即蔡葉孟嬌之前開和解債務，而原告所提上開之唯一事證即和解書，觀
    諸該和解書之內容乃係該原告與訴外人蔡葉孟嬌所為賠償損害金之和解，於和解
    書中之當事人僅為該原告與訴外人蔡葉孟嬌無疑，雖該和解書當事人之一方即乙
    方訴外人蔡葉孟嬌簽名按倷指印處，書載有「乙方長女丙○○三重市○○路○段
    三四巷十二號二樓」之記載，並蓋有被告丙○○之印文，此有該和解書在卷足憑
    ，然查就前揭之記載，經本院比對該字體筆跡與被告當庭所書立之筆跡，本有未
    盡相符之處，此有該和解書及被告當庭所立之筆跡可供比對，參以該附帶於和解
    書上乙方即訴外人蔡葉孟嬌旁之附載，是否足為明示該被告有與母親即訴外人蔡
    葉孟嬌連帶負清償和解債務之意思表示，本有未足。參以被告所辯該系爭和解書
    是被告幫母親所寫，當時是因母親在監所以才幫母親寫，此部份並為原告所不爭
    ，及前開經本院比對該和解書上之被告名字筆跡及住址均非被告所寫之情，被告
    所辯系爭和解書是因為原告要證明該和解書是被告過去幫忙母親寫這份和解書，
    被告並無替母親承擔債務之意思之事，尚非虛妄。至被告雖另陳以其母親曾匯款
    給被告，再由被告匯款給原告，惟此亦經被告供明係因被告母親年紀大了記性不
    好帳號有時會忘記，所以才叫被告幫忙匯款之事，此與常理該母女相互往來之日
    常生活事務為人子女之代為處理之情衡之，亦無違經驗之法則，況此為原告所不
    爭執，亦足認該被告所供之事堪為採信。從而原告徒執以該和解書逕認該原告即
    債權人有與被告明示約定，於債務人即被告母親不履行債務時，由被告連帶負清
    償之責，即尚乏確切事證為佐，其所為主張尚難採信。
三、從而，原告既未能舉證證明於本件原告即債權人有與被告明示約定，於債務人即
    被告母親不履行債務時，由被告連帶負清償之責，原告為此援依民法關於保證之
    連帶債務責任規定，請求被告連帶清償其聲明所示該訴外人即蔡葉孟嬌所負之債
    務，於法尚有未合，應予駁回。至其假執行之聲請，亦失所附麗，當併駁回。
四、據上論結：本件原告之訴為無理由，依民事訴訟法第七十八條，判決如主文。
中      華      民      國    八十九    年      三      月    三十      日
                                    臺灣板橋地方法院民事第庭
~B法      官  楊志勇
右為正本係照原本作成
如對本判決上訴，須於判決送達後二十日內向本院提出上訴狀。
中      華      民      國    八十九    年      三      月    三十      日
~B法院書記官  李淑貞


司法院資訊處製作；財團法人民間司法改革基金會備份。
